【裁判字號】    99,聲,575
【裁判日期】    990330
【裁判案由】    聲明異議
【裁判全文】
臺灣高等法院刑事裁定                   99年度聲字第575號
聲明異議人
即受刑人之
配      偶  乙○○
受  刑  人  甲○○
上列聲明異議人因受刑人偽造文書等案件，對於臺灣板橋地方法
院檢察署檢察官之執行命令（98年度執字第1906號），聲明異議
，本院裁定如下：
    主  文
異議駁回。
    理  由
一、聲明異議意旨略以：受刑人甲○○並無前科，本案之情節係
    因投標結怨，而遭其他投標廠商檢舉。審究案情，係因甲○
    ○初次取得這類型工程，不熟悉相關作業程序，一時失慎而
    誤觸法網，並非有意為之，更無重大惡意，且此疏濬工程使
    公司負責人甲○○身陷官司，纏訟數年，所得工程款只與公
    司開銷持平，並無因此得到相當利潤，由此觀之，其已得到
    懲治效果。又甲○○擔任國庭營造有限公司（下稱國庭公司
    ）係有相當資歷之公司，以現有合約而言，大多呈攬台北捷
    運興建工程，擔任鹿島工程、榮工工程、泛亞工程、中華工
    程之協力廠商，尚在進行之案件即有7、8件以上，且金額多
    在數百萬元甚至高達數千萬元，若該公司不是具有相當能力
    及信譽之廠商，不可能接下這麼大工程，若甲○○有不法紀
    錄或工作上有不良不法行為，根本不可能招攬如此大工程。
    甲○○平常兢兢業業，是具有專業及信譽之營造業從業人員
    ，本案違法係不熟悉疏濬工程程序，以致誤觸法網，檢察官
    未查明上情，認甲○○有難以收矯正之效，或難以維持法秩
    序之情形，顯然失察。況卷呈合約，現尚有積極趕工者，甚
    多事情必須甲○○親自監督及協調，一旦服刑，公司立即停
    擺，業務受到影響，工程無法進行，不只台北捷運工程因而
    有些許影響，且一但工程欠缺聯繫、溝通而停擺，國庭公司
    將面臨數千萬元之違約賠償，甲○○家庭及事業將因而受到
    嚴重打擊，檢察官對此均未審酌，亦有違失。再者甲○○有
    高血壓、糖尿病、必須持續看診，每月均須就診、服藥，檢
    察官對甲○○身體狀況未予審酌，即將甲○○發監執行，亦
    有不妥，為此依法提起異議，請求撤銷檢察官不准易科罰金
    之處分，而准予其易科罰金或易服社會勞動云云。
二、按受刑人或其法定代理人或配偶以檢察官執行之指揮為不當
    者，得向諭知該裁判之法院聲明異議，刑事訴訟法第484 條
    定有明文。次按犯最重本刑為5 年以下有期徒刑以下之刑之
    罪，而受6 個月以下有期徒刑或拘役之宣告者，得以新臺幣
    （下同）1千元、2千元或3千元折算1日，易科罰金。但確因
    不執行所宣告之刑，難收矯正之效，或難以維持法秩序者，
    不在此限，刑法第41條第1 項定有明文。而得易科罰金之案
    件，法院判決所諭知者，僅係如易科罰金折算之標準而已，
    至於是否准予易科罰金，係賦予執行檢察官視個案具體情形
    ，依前開法律規定裁量之權能，亦即執行檢察官得考量受刑
    人之一切主、客觀條件，審酌其如不接受有期徒刑或拘役之
    執行，是否難達科刑之目的、收矯正之成效或維持法秩序等
    ，以作為其裁量是否准予易科罰金之憑據。
三、經查：受刑人因偽造文書等案件，經本院以96年度上訴字第
    266 號就意圖影響採購結果，而借用他人名義投標罪部分，
    判處有期徒刑5月，減為有期徒刑2月又15日，如易科罰金，
    均以銀元300即新台幣900元折算1 日；就共同連續行使業務
    登載不實文書罪部分，判處有期徒刑9月，減為有期徒刑4月
    又15日，如易科罰金，以銀元300即新台幣900折算1 日。應
    執行有期徒刑6 月，如易科罰金，以銀元300元即新台幣900
    元折算1 日確定。嗣臺灣板橋地方法院檢察署檢察官審酌受
    刑人以借標方式得標後，為圖省卻成本，而要求其他共同被
    告，共同登載不實文書之行為，損害蘆洲市公所審核控管土
    石方流向之正確性，其刑期經減刑始為有期徒刑6 月，綜上
    情節，認如不發監執行所宣告之刑，難以收矯正之效，及難
    以維持法秩序，乃依刑法第41條第1 項但書規定，以命令不
    准其易科罰金，有臺灣板橋地方法院檢察署檢察官99年2 月
    25日99年度執字第1906號命令在卷可按，受刑人配偶雖以前
    詞聲明異議，惟觀諸受刑人借標、為圖省卻成本，更要求其
    他共同被告共同登載不實文書，顯係居主導地位，且故意違
    犯法令，殊無誤觸法網之情。至公司營運、家庭因素本應在
    執行之前即行安排，而監所亦設有醫療設施，其所患慢性疾
    病按時服藥，亦無危及身體健康或生命之虞，均非得遽認受
    刑人執行顯有困難，而得資為指摘檢察官指揮執行為不當之
    依據。況刑法第41條有關宣告有期徒刑、拘役應否准許易科
    罰金執行之易刑處分，依刑事訴訟法第457 條規定，係由檢
    察官指揮之，屬於檢察官指揮執行時得自由裁量之事項，倘
    其執行指揮未逾越法律所規定之範圍，或濫用其權限，即不
    得任意指摘為不當，本件檢察官不准受刑人易科罰金，既已
    詳敘其理由，經核尚與刑法第41條第1 項之規定無違，是檢
    察官執行之指揮並無不當，從而，本件聲明異議為無理由，
    應予駁回。
四、據上論結，依刑事訴訟法第486 條，裁定如主文。
中    華    民    國    99    年    3     月    30    日
                  刑事第八庭審判長法  官  張傳栗
                                  法  官  劉嶽承
                                  法  官  陳春秋
以上正本證明與原本無異。
如不服本裁定，應於收受送達後五日內向本院提出抗告狀。
                                  書記官  李家敏
中    華    民    國    99    年    3     月    31    日

司法院資訊處製作；財團法人民間司法改革基金會備份。
